臺灣基隆地方法院刑事判決　
110年度訴字第317號
公  訴  人  臺灣基隆地方檢察署檢察官
被      告  陳柏宇


指定辯護人  李庚燐律師
上列被告因違反毒品危害防制條例案件，經檢察官提起公訴（
110年度偵字第2187號），本院判決如下：
    主  文
陳柏宇販賣第三級毒品，未遂，處有期徒刑拾月。緩刑參年。
扣案之行動電話壹具（IMEI號碼：000000000000000號）及扣案
含有第三級毒品4-甲基甲基卡西酮成分之咖啡包5包（驗前含袋
總毛重貳拾貳點玖公克，推估4-甲基甲基卡西酮純質淨重貳點參
伍零公克）併同無法與之完全析離之包裝袋伍只，均沒收。
    事  實
一、陳柏宇明知4-甲基甲基卡西酮係毒品危害防制條例第2條第2
    項第3款所規定之第三級毒品，依法不得販賣，竟基於販賣
    第三級毒品之犯意，於民國110年3月18日晚間11時許，在洗
    特樂洗衣店(址設基隆市○○區○○○街0巷0號)前，以新臺幣(下
    同)5,000元之價格，向鄧丞喨(所涉違反毒品危害防制條例
    罪嫌，由檢察官另案偵辦中)購入含有第三級毒品4-甲基甲
    基卡西酮成分之咖啡包20包，於施用完15包後，因不想繼續
    施用，乃於翌(19)日上午2時5分許，利用通訊軟體微信，以
    暱稱「(害羞臉圖示)(害羞臉圖示)」向不特定人刊登內容為
    「基隆營」之訊息，以此方式向不特定人發送販售含有第三
    級毒品4-甲基甲基卡西酮成分之咖啡包之廣告。嗣經新北市
    政府警察局新莊分局員警李易凱於同日上網執行網路巡邏勤
    務，看見前開訊息後，遂以暱稱「路飛」喬裝成買家與陳柏
    宇洽訂以2,000元之價金購買含有第三級毒品4-甲基甲基卡
    西酮成分之咖啡包5包（下稱「毒品咖啡包」），雙方約定
    於同日下午4時20分許，在統一超商滿福門市(址設基隆市○○
    區○○○路000○00號)前進行交易。嗣陳柏宇於上述約定之交易
    時間到場後，喬裝成買家之員警李易凱即與陳柏宇進行交易
    ，待陳柏宇持含有第三級毒品4-甲基甲基卡西酮成分之咖啡
    包5包交付與李易凱，並收取價金2,000元後，李易凱旋於同
    日下午4時25分許表明身分，並當場逮捕陳柏宇而未遂。嗣
    經警扣得含有第三級毒品4-甲基甲基卡西酮成分之咖啡包5
    包（驗前含袋總毛重22.90公克、因鑑驗取用0.202公克，推
    估4-甲基甲基卡西酮純質淨重2.350公克）、行動電話1支（
    IMEI號碼：000000000000000號、插用0000000000門號SIM卡
    1張），始查悉上情。
二、案經新北市政府警察局新莊分局報告臺灣基隆地方檢察署檢
    察官偵查起訴。
    理  由
壹、證據能力：
一、按被告以外之人於審判外之言詞或書面陳述，除法律有規定
    者外，不得作為證據，刑事訴訟法第159條第1項固定有明文
    ；惟被告以外之人於審判外之陳述，雖不符同法第159條之1
    至第159之4之規定，而經當事人於審判程序同意作為證據，
    法院審酌該言詞陳述或書面陳述作成時之情況，認為適當者
    ，亦得為證據。又當事人、代理人或辯護人於法院調查證據
    時，知有第159條第1項不得為證據之情形，而未於言詞辯論
    終結前聲明異議者，視為有前項之同意，同法第159條之5第
    1、2項亦定有明文。被告陳柏宇及其辯護人對卷內被告以外
    之人之供述證據均不爭執（本院卷第47頁），本院於審理時
    提示上開審判外陳述之內容並告以要旨，且經公訴人、被告
    及辯護人到庭表示意見，亦未於言詞辯論終結前對該等記載
    審判外陳述筆錄之證據資格有何異議，依據首開規定，應視
    為被告已有將上開審判外陳述作為證據之同意，本院審酌上
    開被告以外之人審判外陳述作成時之情況，並無不能自由陳
    述之情形，亦未見有何違法取證或其他瑕疵，且與待證事實
    具有關聯性，認為以之作為證據應屬適當，自均有證據能力
    。
二、除供述證據以外，其餘業經本院援為後開事實認定之「非供
    述證據」，核無公務員取得過程違背法定程式之具體事證，
    且均經本院於審判期日，依刑事訴訟法第164條、第165條之
    規定，踐行證據調查之法定程序，自均具有證據能力。
貳、實體事項：
一、上揭犯罪事實，業據被告於警詢、偵查及本院審理中坦認不
    諱，且有新北市政府警察局新莊分局頭前派出所110年3月19
    日職務報告、新北市政府警察局新莊分局搜索扣押筆錄暨扣
    押物品目錄表、查獲涉嫌違反毒品危害條例案件毒品初步鑑
    驗報告單、被告以暱稱「(害羞臉圖示)(害羞臉圖示)」於微
    信刊登廣告之訊息及與李易凱洽商販售事宜之對話截圖、交
    易現場照片等件在卷可稽（110年度偵字第2187號卷第31-37
    、49、55-62頁），而扣案之ADIDAS350米色底混合包（內含
    黃色粉末）5包（驗前含袋總毛重22.90公克、因鑑驗取用0.
    202公克，推估4-甲基甲基卡西酮純質淨重2.350公克），經
    送台灣尖端先進生技醫藥股份有限公司以氣相層析質譜儀法
    鑑驗結果，含有第三級毒品4-甲基甲基卡西酮成份，此有該
    公司110年5月19日毒品證物鑑定分析報告在卷可稽（同上偵
    卷第115頁），並有扣案之含有第三級毒品4-甲基甲基卡西
    酮之毒品咖啡包5包及被告所持用行動電話（IMEI：0000000
    00000000號）1具可佐，足認被告上開任意性自白與事實相
    符，堪以採信。
二、按販賣毒品之所謂販賣行為，係行為人基於營利之目的，而
    販入或賣出毒品而言。販賣毒品者，其主觀上須有營利之意
    圖，且客觀上有販賣之行為即足構成，至於實際上是否已經
    獲利，則非所問。即於有償讓與他人之初，係基於營利之意
    思，並著手實施，而因故無法高於購入之原價出售，最後不
    得不以原價或低於原價讓與他人時，仍屬販賣行為。必也始
    終無營利之意思，縱以原價或低於原價有償讓與他人，方難
    謂為販賣行為，而僅得以轉讓罪論處（最高法院93年度台上
    字第1651號判決意旨參照）。次按販賣毒品之行為，本無一
    定之公定價格，是其各次買賣之價格，當亦各有差異，而或
    隨供需雙方之資力、關係之深淺、需求之數量、貨源之充裕
    與否、販賣者對於資金之需求如何即殷切與否，以及政府查
    緝之態度，進而為各種不同之風險評估，而為機動性之調整
    ，是其價格標準，自非一成不變，且販賣者從各種「價差」
    、「量差」、「純度（如摻入葡萄糖等物）」謀取利潤方式
    ，或有差異，然其所圖利益之非法販賣行為目的，則屬相同
    ，並無二致。即就本案情節而論，被告與洽購毒品之下游買
    家員警李易凱非至親且無特殊情誼，是以常情研判，倘非有
    利可圖，諒被告應無甘冒觸犯重罪之風險，同以販入毒品（
    甲基安非他命）之純度、價格，甚至低於原價或無償轉
　　讓毒品予本案下游買家之客觀可能，且被告供稱：伊係以50
    00元向鄧○○購買20包毒品咖啡包等語（本院卷第46頁），
    而被告將5包毒品咖啡包賣給員警李易凱之價格為2000元，
    顯有藉此以營利獲取利益之意圖甚為明確。
三、刑事偵查技術上所謂之「釣魚」，係指對於原已犯罪或具有
    犯罪故意之人，以設計引誘之方式，迎合其要求，使其暴露
     犯罪事證，再加以逮捕或偵辦者而言；此項誘捕行為，並
    無 故入人罪之教唆犯意，更不具使人發生犯罪決意之行為
    ，純 屬偵查犯罪技巧之範疇，並未違反憲法對於基本人權
    之保障 ，且於公共利益之維護有其必要性，故依「釣魚」
    方式所取 得之證據資料，若不違背正當法定程序，法律不
    予禁止，則 行為人如原即有販賣毒品營利之犯意，雖因經
    警設計誘捕， 致實際上不能完成毒品交易，然因其原即具
    有販賣毒品之意 思，客觀上又已著手於販賣行為，仍應論
    以販賣毒品未遂罪（最高法院99年度台上字第3069號判決意
    旨參照）。本件被告固係因警員李易凱佯裝買家，而與之約
    定交易毒品之數量、金額及地點，並在約定之交易地點為警
    查獲，惟其原已基於販賣毒品以營利之犯意，而上網發送販
    毒之訊息，雖嗣因經警設計誘捕，致實際上未完成毒品交易
    ，然其既原已具有販賣毒品之主觀犯意，客觀上並已著手於
    販賣行為，揆諸前開說明，自屬販賣未遂。　　
四、綜上所述，本案事證已明，被告犯行堪以認定，應依法論科
    。
參、論罪科刑：
一、核被告陳柏宇所為，係犯毒品危害防制條例第4 條第6 項、
    第3 項之販賣第三級毒品未遂罪。本案毒品咖啡包所含第三
    級毒品純質淨重未達5公克，有前述鑑定書可考，故無持有
    刑責。
二、刑之減輕：
(一)被告客觀上雖已著手於販賣行為之實行，惟因購毒者係員警
    佯裝，致實際上不能完成毒品交易而不遂，為未遂犯，應依
    刑法第25條第2 項之規定減輕其刑。　
(二)按犯毒品危害防制條例第4條至第8條之罪於偵查及歷次審判
    中均自白者，減輕其刑，毒品危害防制條例第17條第2 項定
    有明文。查，被告就其販賣第三級毒品之犯行，於偵查及本
    院審理時均自白不諱，已如前述，爰依毒品危害防制條例第
    17條第2 項規定，予以減輕其刑。
(三)再按犯第4條至第8條、第10條或第11條之罪，供出毒品來源
    ，因而查獲其他正犯或共犯者，減輕或免除其刑，毒品危害
    防制條例第17條第1項定有明文。查被告陳柏宇於110年3月1
    9日警詢中供稱：伊所出售的毒品咖啡包是於110年3月18日1
    1時22分至50分許，在基隆市○○區○○○街0巷0號隔壁洗衣店向
    鄧○○以5000元買20包等語（同上偵卷第26-27頁；鄧○○之完
    整姓名詳卷）；經本院函詢新北市政府警察局新莊分局有無
    因被告供述而查獲毒品來源，經函覆略以：已因陳柏宇之供
    述，於110年9月13日拘提鄧○○到案，於110年9月14日解送臺
    灣基隆地方檢察署偵辦等語，有該分局110年9月17日新北警
    莊刑字第1104043356號函（本院卷第27-31頁），再經本院
    以電話向承辦員警詢問偵辦情形，經覆以：確實因陳柏宇之
    供述而查獲上游鄧○○等語，並有新北市政府警察局新莊分局
    110年10月1日刑事案件移送書存卷可考（本院卷第33、57-6
    5頁），互核上情，足認係因被告之供述，始查獲被告為本
    案犯行時，提供含有第三級毒品4-甲基甲基卡西酮之咖啡包
    給被告之毒品上游鄧○○，爰依毒品危害防制條例第17條第1
    項之規定，予以減刑，並遞減其刑。
(四)又刑法第59條規定，犯罪之情狀可憫恕者，得酌量減輕其刑
    ，同法第57條規定，科刑時應審酌一切情狀，尤應注意左列
    事項（共10款）為科刑重輕之標準，兩條適用上固有區別，
    惟所謂「犯罪之情狀」與「一切情形」，並非有截然不同之
    領域，於裁判上酌減其刑時，應就犯罪一切情狀（包括第57
    條所列舉之10款事項），予以全盤考量，審酌其犯罪有無可
    憫恕之事由（即判例所稱有特殊之原因與環境等等，在客觀
    上足以引起一般同情，以及宣告法定低度刑，是否猶嫌過重
    ），以為判斷。故適用第59條酌量減輕其刑時，並不排除第
    57條所列舉10款事由之審酌，惟其程度應達於確可憫恕，始
    可予以酌減，有最高法院70年度第6 次刑事庭會議決議可參
    。另刑法第59條之酌量減輕其刑，以宣告法定最低度之刑猶
    嫌過重者，始有其適用（最高法院44年台上字第413 號、45
    年台上字第1165號、51年台上字第899 號、61年台上字第17
    81號、69年台上字第4050號判決參照）。查被告關於所為販
    賣第三級毒品犯行，於依刑法第25條第2項、毒品危害防制
    條例第17條第2項、第1項之規定遞減其刑後，與其所涉犯罪
    情節，並無量處最低度刑仍嫌過重之情形，自無依刑法第59
    條規定酌減其刑之必要，併予敘明。
三、本院審酌被告明知毒品係戕害他人身體健康之物，仍無視國
    家對於杜絕毒品之禁令，為謀不法利益而販賣第三級毒品咖
    啡包與他人，助長毒品汜濫，危害他人健康，影響社會層面
    至深，所為實屬不該，本不宜寬貸，惟考量被告年紀尚輕，
    犯後坦承犯行，態度尚佳，暨衡酌被告所欲販出之毒品咖啡
    包數量僅有5包，且尚未實際流出市面，即遭查獲，所生危
    害尚非屬鉅，兼衡其高職肄業之智識程度（同上偵卷第75頁
    個人戶籍資料）、犯罪動機、目的、情節、手段及被告自述
    勉持之家庭經濟狀況（同上偵卷第23頁調查筆錄「受詢問人
    欄」）、目前有正當工作（參本院卷第103頁在職證明）、
    與奶奶同住且需撫養奶奶（參本院卷第102頁）之生活情況
    等一切情況，量處如主文所示之刑，以資懲儆。
四、第查，被告未曾因故意犯罪而受有期徒刑以上刑之宣告，有
    臺灣高等法院被告前案紀錄表可考，被告一時失慮致罹刑典
    ，犯後深表悔悟，本院衡酌被告年紀尚輕，所出售之毒品咖
    啡包數量非多，且有正當工作，歷此偵、審教訓，當已知警
    惕，認所宣告之刑，以暫不執行為當，爰宣告緩刑3年，以
    啟自新。
五、沒收：
(一)扣案之行動電話1具（IMEI：000000000000000號），其內下
    載有通訊軟體「微信」等應用程式，供被告與本案購毒者即
    員警李易凱聯繫販毒使用，此據被告敘明在卷（本院卷第98
    頁），爰依毒品危害防制條例第19條第1項規定，予以宣告
    沒收。
(二)扣案之毒品咖啡包（驗前含袋總毛重22.90公克、因鑑驗取
    用0.202公克，推估4-甲基甲基卡西酮純質淨重2.350公克）
    ，含第三級毒品成分已如前述，屬違禁物無訛，且係被告為
    本案販賣第三級毒品未遂犯罪後遭查獲之第三級毒品，與盛
    裝前開第三級毒品之包裝袋，應整體視為查獲之毒品，除取
    樣鑑驗耗失部分毋庸沒收銷燬外，應依刑法第38條第1項，
    不問屬於犯人與否，予以宣告沒收。
(三)扣案之「0000000000」門號SIM卡1張，雖插用於上開扣案行
    動電話內，惟未供本案販賣第三級毒品聯繫使用，與本案無
    涉，爰不予宣告沒收。
據上論斷，應依刑事訴訟法第299條第1項前段，判決如主文。
本案經檢察官吳欣恩提起公訴，檢察官林明志到庭執行職務。
中　　華　　民　　國　　110 　年　　11　　月　　16　　日
              刑事第四庭審判長法　官  齊  潔
  　　　　　　                法  官  謝昀芳 　　
 　　　　　　　               法  官  周霙蘭
以上正本證明與原本無異。
如不服本判決應於收受送達後20日內向本院提出上訴書狀，並應
敘述具體理由；其未敘述上訴理由者，應於上訴期間屆滿後20日
內向本院補提理由書( 均須按他造當事人之人數附繕本) 「切勿
逕送上級法院」。　　　　　　　　　　　　　　　
中　　華　　民　　國　　110 　年　　11　　月　　16　　日
                              書記官  洪儀君
附錄論罪法條：
毒品危害防制條例第4條
製造、運輸、販賣第一級毒品者，處死刑或無期徒刑；處無期徒
刑者，得併科新臺幣3千萬元以下罰金。
製造、運輸、販賣第二級毒品者，處無期徒刑或10年以上有期徒
刑，得併科新臺幣1千5百萬元以下罰金。
製造、運輸、販賣第三級毒品者，處7年以上有期徒刑，得併科
新臺幣1千萬元以下罰金。
製造、運輸、販賣第四級毒品者，處5年以上12年以下有期徒刑
，得併科新臺幣5百萬元以下罰金。
製造、運輸、販賣專供製造或施用毒品之器具者，處1年以上7年
以下有期徒刑，得併科新臺幣1百50萬元以下罰金。
前五項之未遂犯罰之。